臺灣高雄地方法院刑事判決
111年度訴字第185號
公  訴  人  臺灣高雄地方檢察署檢察官
被      告  王祝盛


輔  佐  人  
即被告之子  王暐清
上列被告因傷害等案件，經檢察官提起公訴（110年度偵字第252
77號），本院判決如下：
    主  文
王祝盛犯傷害罪，處拘役肆拾日，如易科罰金，以新臺幣壹仟元
折算壹日。
    事  實
一、王祝盛與李○榮為鄰居。王祝盛於民國110年9月19日7時許，
    在高雄市○○區○○路000號前，因停車問題與李○榮發生口角，
    王祝盛竟基於傷害之犯意，在李○榮緩速駕駛車號00-0000號
    自用小貨車時，以雙手持球棒，自該貨車駕駛座旁車窗伸入
    駕駛座，戳李○榮左肩一下，致李○榮受有左肩、上臂挫傷之
    傷害。
二、案經李○榮訴由高雄市政府警察局（下稱市警局）三民第二
    分局報告臺灣高雄地方檢察署（下稱高雄地檢署）檢察官偵
    查起訴。
    理  由
壹、證據能力部分：
一、供述證據之部分：
（一）被告之供述具證據能力：
　　　被告王祝盛及輔佐人王暐清雖否認被告警詢筆錄之證據能
      力，辯稱：被告製作警詢筆錄時是回答「推」，員警詢問
      之問題內容卻記載「打」，故警方誘導訊問云云。然查，
      觀諸該份警詢筆錄記載：「警問：李○榮稱於民國110年9
      月19日7時快8時許。在三民區鼎中路266號前遭你持球棒
      打傷，是否屬實？詳細情形為何？」、「被告答：沒有，
      我只有拿球棒前端推他手臂，並沒有打他」、「警問：承
      上，你既稱未拿球棒打李○榮，為何他會受傷？」、「被
      告答：當天他說他沒事，我也不知道他為什麼會受傷」（
      見市警局三民第二分局高市警三二分偵字第11073879500
      號卷〈下稱警卷〉第5至6頁），可見員警雖以告訴人李○榮
      之指訴內容作為詢問基礎，然被告係答覆其以球棒「推」
      告訴人，並未「打」告訴人，顯然未受到詢問之誘導；佐
      以被告於偵查中仍舊係稱：（問：你當天有無拿球棒打告
      訴人？）我有拿球棒出來用球棒「推」告訴人一下等語（
      見高雄地檢署110年度偵字第25277號卷〈下稱偵卷〉第91頁
      ），足證被告並未受員警提問方式影響，其警詢之供述應
      具任意性無訛。是被告警詢中之供述既為自由陳述並未遭
      不正訊問，自有證據能力。
（二）又本判決下列引用之言詞及書面陳述等各項證據資料，關
      於被告以外之人於審判外陳述之傳聞供述證據，經檢察官
      、被告及輔佐人於審判程序中均同意作為證據使用，或知
      有傳聞證據之情形而未於言詞辯論終結前聲明異議（見本
      院111年度訴字第185號卷〈下稱本院卷〉第241至242頁），
      本院審酌該等證據作成時之情況，並無取證之瑕疵或其他
      違法不當之情事，且與待證事實具有關聯性，應均具證據
      能力。
二、非供述證據之部分：
（一）告訴人於葉旭謨骨科診所之病歷，以及110年9月20日診斷
      證明書均具證據能力：
　　1.被告及輔佐人雖否認告訴人於葉旭謨骨科診所之病歷及11
      0年9月20日開立之診斷證明書之證據能力，辯稱：診斷證
      明書是為了訴訟而申請，我質疑可否作為證據云云。然按
      ，醫師執行醫療業務時，不論患者是因病尋求診療，或因
      特殊目的而就醫，醫師於診療過程中，應依醫師法之規定
      ，製作病歷，此一病歷之製作，均屬醫師於醫療業務過程
      中所須製作之紀錄文書，而且每一醫療行為均屬可分，因
      其接續之看診行為而構成醫療業務行為，其中縱有因訴訟
      目的，對醫師而言，仍屬其醫療業務行為之一部分，仍應
      依法製作病歷，則該病歷仍屬業務上所製作之紀錄文書，
      與通常之醫療行為所製作之病歷無殊，自屬刑事訴訟法第
      159條之4第2款所稱從事業務之人於業務上所須製作之紀
      錄文書，而診斷證明書係依病歷所轉錄之證明文書，自仍
      屬本條項之證明文書，此有最高法院110年度台上字第586
      3號判決要旨可參。
　　2.查葉旭謨骨科診所之病歷，以及憑病歷內容所轉製之110
      年9月20日診斷證明書，均係由醫師葉旭謨執行醫療業務
      過程所製作，該等文書上並蓋有院章、醫師章乙節，此有
      葉旭謨骨科診所病歷、診斷證明書各1份附卷可稽（見警
      卷第10頁，本院卷第13至15頁），揆諸上開說明，該等病
      歷、診斷證明書縱事後作為訴訟上證據，仍均屬刑事訴訟
      法第159條之4第2款之文書，而卷內亦無證據顯示上開病
      歷、診斷證明書存有詐偽或虛飾情事而有顯不可信之情況
      ，依法自均有證據能力。
（二）其餘認定本案犯罪事實之非供述證據，經查並無違反法定
      程序取得之情形，依刑事訴訟法第158條之4規定反面解釋
      ，亦應具證據能力。
貳、實體部分：
一、認定犯罪事實所憑之證據及理由：
（一）訊據被告固坦承有於上開時、地，因停車問題與告訴人發
      生爭執，並在爭執過程中手持球棒等事實，惟矢口否認有
      何上開傷害犯行，辯稱：我沒有打告訴人云云。輔佐人則
      為被告辯稱：本案是9月19日案發，但告訴人是9月20日才
      去就診，病歷也記載未明示傷痕，當下也沒有拍照，故病
      歷與診斷證明書沒辦法證明被告有打人云云。經查：
　　1.被告於上開時、地，因停車問題與告訴人發生爭執，被告
      在爭執過程中手持球棒等事實，業據證人即告訴人於本院
      審理中具結證述明確，並有本院勘驗筆錄暨監視器畫面截
      圖1份在卷可考（見本院卷第153至155頁、第161至217頁
      、第242至246頁），亦為被告所自承（見本院卷第123頁
      ），此部分之事實首堪認定。
　　2.又被告在告訴人緩速駕駛車號00-0000號自用小貨車時，
      自該車輛之駕駛座車窗外，以雙手持球棒伸入車窗內戳告
      訴人左肩一下，致告訴人受有左肩、上臂挫傷之傷害等情
      ，業據證人即告訴人於本院審理中具結證稱：當天上午7
      點多我在睡覺，我聽到喇叭聲，我想慘了，昨天晚上太晚
      回家，我車子停太過去，我就立即衝下去要將車子移走，
      被告看到我就拿出球棒，並且很生氣，我就趕快躲到我貨
      車駕駛座，結果被告就從車外拿球棒經過車窗打我上臂。
      他是兩手持球棒用戳的方式打我，我就趕快從駕駛座下來
      ，到我家一樓報警等語詳實（見本院卷第126頁），此案
      發過程與本院勘驗之監視器錄影畫面內容互核相符，且於
      監視器畫面時間00：01：06至00：01：08處，確實可見被
      告有在駕駛座車門旁，以雙手持球棒，將球棒平行拿起向
      前戳之舉止（見本院卷第153至155頁），被告亦自承有以
      球棒推告訴人1下等語（見警卷第5頁、偵卷第91頁），應
      認告訴人證稱遭被告以雙手持球棒戳擊為真。
　　3.再佐以告訴人於案發後左肩膀及上臂壓痛，並經醫師學理
      檢查為局部腫痛，診斷受有左肩、上臂挫傷之傷勢乙情，
      據證人即告訴人於本院審理中具結證稱：我報警後警察說
      如果要提告就要去驗傷，並告知我當天是星期日診所沒有
      開，隔天星期一才有開，所以我才會星期一上午8、9點去
      診所就診。我以前曾經受傷在葉旭謨骨科診所就診，所以
      這次我才去那邊求診。我被球棒戳到當下會痛，隔2、3小
      時候壓才會痛，隔天我到醫院有告知醫生壓才會痛等語明
      確（見本院卷第243至244頁），並有葉旭謨骨科診所111
      年3月25日葉骨字第000000000號函暨病歷、110年9月20日
      診斷證明書、看診時間表各1份附卷可考（見警卷第10頁
      、本院卷第11至15頁、第225至226頁），審酌告訴人經診
      斷之受傷處即為遭被告戳擊之部位，益證其傷勢應係被告
      所為，輔佐人辯稱該傷勢無因果關係之相當性云云，與常
      情不符，不足採憑。復衡諸各大醫院雖設有急診，然若非
      傷病情形嚴重、緊急，並非任何人均願意至急診就醫，告
      訴人係因診所星期日休診，且傷勢輕微並無就醫急迫性，
      故於案發翌日才就診，舉措並未悖於常情，該經診斷之傷
      勢與本案間尚具時間密接性。據上各情，堪認被告以球棒
      戳擊告訴人，致告訴人受有左肩、上臂挫傷之傷勢無訛。
      被告辯稱並未傷害告訴人云云，為事後卸責之詞，洵非可
      採。
    4.輔佐人另為被告辯稱：葉旭謨骨科診所之告訴人病歷記載
      「SLIGHTLY」意思是輕微、幾乎沒有，記載「未明示」，
      是指沒有明示傷痕云云。然查，上開病歷就「SLIGHTLY」
      部分，係記載「SLIGHTLY PAIN BUT FREE」。又記載「未
      明示」，係指該病碼不分左或右，皆可使用之意思，此有
      葉旭謨骨科診所111年5月11日葉骨科第000000000號函附
      卷足憑（見本院卷第137頁），可知「SLIGHTLY」係形容
      患者「有」發生疼痛一事，只是程度輕微，且「未明示」
      側性肩膀及上臂挫傷之記載，僅係病歷未明載左側，實與
      患者傷勢之診斷無關，輔佐人以自己之意思解釋上開病歷
      記載，辯稱告訴人並未受傷云云，自無足採。
（二）駁回調查證據之聲請：
　　  至被告及輔佐人雖於準備程序中聲請傳喚證人即員警鄭順
      珠、張景翔、醫師葉旭謨分別證明警詢筆錄、偵查報告書
      、診斷證明書記載不實。另聲請調閱到場處理員警之密錄
      器、調查告訴人於110年9月20日後有無繼續就診一事，然
      查：
　　1.員警鄭順珠於警詢中之詢問記載、張景翔就偵查報告書犯
      罪事實之記載，均非本院採以認定被告本案傷害犯行之證
      據，且被告之自白亦未受誘導而失去任意性，前於壹、一
      、（一）已敘明，故認與本案待證事實不具直接關連性，
      爰依刑事訴訟法第163條之2第2項第2款駁回聲請。
　　2.醫師葉旭謨已就病歷記載以函覆方式詳加說明，經查並未
      與診斷證明書所載傷勢矛盾，此有葉旭謨骨科診所111年3
      月25日葉骨字第000000000號、111年5月11日葉骨科第000
      000000號函2紙附卷可考（見本院卷第11頁、第137頁），
      故此部分待證事實已臻明確，無再調查之必要，爰依刑事
      訴訟法第163條之2第2項第3款駁回聲請。
　　3.員警係在案發後始據報到場，並未在場目擊案發經過，故
      密錄器畫面與本案被告有無傷害告訴人之待證事實不具直
      接關連性，況該密錄器畫面並無留存，已不能調查乙情，
      此有市警局三民第二分局111年7月26日高市警三二分偵字
      第11172843100號函在卷可參（見本院卷第221至223頁）
      ，爰依刑事訴訟法第163條之2第2項第1款駁回聲請。
　　4.又告訴人有無於110年9月20日繼續就診，與本案待證事實
      不具直接關連性，且本案待證事實已臻明確，無再調查之
      必要，爰依刑事訴訟法第163條之2第2項第2、3款駁回聲
      請。　　
（三）綜上所述，被告持球棒戳告訴人，致告訴人受有上開傷勢
      ，該當傷害罪之犯行，被告與輔佐人上開辯稱均無足採。
      從而，本案事證明確，被告犯行堪以認定，應依法論科。
二、論罪科刑：
（一）核被告所為，係犯刑法第277條第1項之傷害罪。
（二）爰審酌被告與告訴人為鄰居，長期因停車問題、屋外物品
      擺放問題而相處不睦，案發時因告訴人停車超出停車格，
      阻擋其車輛出入，故與告訴人發生口角，被告未能理性解
      決紛爭，竟在告訴人移車時，雙手持球棒戳告訴人一下，
      造成告訴人受傷，所為有所不該。且被告犯後猶矢口否認
      犯行，並表示無和解意願，態度難認良好；惟念及被告並
      無前科，素行尚佳；兼衡被告之年齡、犯罪動機、目的、
      手段、告訴人所受傷勢輕微，以及被告於本院審理中自陳
      之智識程度、家庭經濟生活狀況（因涉及個人隱私，詳見
      本院卷第256頁）等一切情狀，量處如主文所示之刑，並
      諭知易科罰金之折算標準。
三、沒收：
　　被告為上開傷害犯行所用之球棒，固屬供其犯罪所用之物，
    惟考量球棒係一般日常生活中常見且易於取得之物品，又該
    球棒並未扣案，倘為執行沒收或追徵，需耗費相當之司法資
    源，故應認該球棒不具刑法上重要性，爰不予宣告沒收或追
    徵，附此敘明。
四、不另為無罪之諭知：
（一）公訴意旨略以：被告於110年9月19日7時許，在高雄市○○
      區○○路000號前，因停車問題與告訴人發生爭執，被告竟
      基於強制之犯意，持球棒毆打、推擠告訴人，以此強暴方
      式妨害告訴人正常行走之權利，因認被告涉犯刑法第304
      條第1項強制罪嫌等語。
（二）公訴意旨認被告涉犯上開罪嫌，無非係以：證人即告訴人
      於警詢及偵查之證述、診斷證明書1紙為其論據。然查，
      證人即告訴人於本院審理中具結證稱：被告拿球棒在旁邊
      ，沒有妨害我開車自由，沒有妨害我車子移動的方向。我
      只有告傷害，沒有告妨害自由等語（見本院卷第248至249
      頁），否認被告有妨害其駕駛車輛，此情經本院勘驗案發
      時被告僅持球棒站在告訴人車輛旁，並未試圖阻擋或影響
      告訴人開車路徑屬實（見本院卷第153至155頁、第161至2
      17頁），堪認被告並未以持球棒毆打、推擠告訴人之方式
      ，妨害告訴人駕駛車輛之權利甚明。
（三）綜上所述，卷內事證未能證明被告有公訴意旨所指之強制
      罪犯嫌，自無從以刑法304條第1項強制罪相繩，此部分本
      應為無罪諭知，惟公訴意旨認其此部分與前開本院認定有
      罪部分為想像競合犯之裁判上一罪關係，爰不另為無罪之
      諭知。
據上論斷，應依刑事訴訟法第299條第1項前段，判決如主文。
本案經檢察官陳永盛提起公訴，檢察官姜麗儒到庭執行職務。
中　　華　　民　　國　　111 　年　　9 　　月　　28　　日
                  刑事第十二庭    審判長法　官  蔡書瑜
　　　　　　　　　　　　　　　　　　　  法　官  李承曄
　　　　　　　　　　　　　　　　　　　  法　官  楊甯伃
以上正本證明與原本無異。
如不服本判決應於收受送達後20日內向本院提出上訴書狀，並應
敘述具體理由；如未敘述上訴理由者，應於上訴期間屆滿後20日
內向本院補提理由書（均須按他造當事人之人數附繕本）「切勿
逕送上級法院」。
中　　華　　民　　國　　111 　年　　9 　　月　　28　　日
     　　　　　　　　　　　　　　　　　 書記官  陳蓉柔
附錄本案論罪科刑法條：
刑法第277條第1項
傷害人之身體或健康者，處5年以下有期徒刑、拘役或50萬元以
下罰金。